臺灣高等法院臺南分院民事裁定　　　100年度家抗字第29號
抗 告 人　陳文雄
上抗告人因與相對人陳許秀嬌間請求離婚事件，對於中華民國一
百年十月五日臺灣臺南地方法院裁定（一００年度婚字第三三０
號）提起抗告，本院裁定如下：
      主      文
原裁定廢棄，應由臺灣臺南地方法院更為裁判。
      理      由
一、抗告意旨略以：伊並未收受原審法院於民國一百年八月十二
    日所發公文；原審法院送達一百年九月十五日裁定正本時，
    亦未檢附公示送達之登報公告，伊只能將上揭裁定正本交報
    社刊登並陳報法院。伊既將法院寄達之裁定正本交報社刊登
    ，不可能就公示送達之登報公告不予刊登或刊錯，致平白浪
    費刊登費及裁判費。原審法院遽予駁回伊之起訴，即有違誤
    ，爰提起本件抗告，求為廢棄原裁定。
二、按訴訟，由被告住所地之法院管轄。被告住所地之法院不能
    行使職權者，由其居所地之法院管轄。訴之原因事實發生於
    被告居所地者，亦得由其居所地之法院管轄。被告在中華民
    國現無住所或住所不明者，以其在中華民國之居所，視為其
    住所；無居所或居所不明者，以其在中華民國最後之住所，
    視為其住所。民事訴訟法第一條第一項、第二項分別有明文
    。查抗告人於原審起訴主張與相對人於六十七年三月十七日
    結婚；相對人於七十三年十二月十一日離台赴日本國大阪市
    未歸，惡意遺棄伊在繼續狀態中。又相對人離台前最後住所
    為台南市○○區○○街四０之三號，目前在中華民國並無住
    居所。爰提出相關戶籍謄本為證，請求准對相對人為公示送
    達後，判決准兩造離婚等情，此參民事起訴狀自明。次查原
    審法院既以相對人之應送達處所不明，准對相對人為公示送
    達，足見原審法院已審認抗告人所提離婚之訴，並無當事人
    書狀所列應記載事項漏未記載之不合法情事；乃竟以應送達
    於相對人之言詞辯論期日通知書等文書無法合法送達為由，
    逕認抗告人之訴為不合法，即有理由前後矛盾之違誤。
三、再按關於公示送達之方法，依民事訴訟法第一百五十一條規
    定，應由法院書記官保管應送達之文書，而於法院之牌示處
    黏貼公告，曉示應受送達人應隨時向其領取外，法院並應命
    將文書之繕本或節本登載於公報或新聞紙，或用其他方法通
    知或公告之，且兩者必須兼備，始生公示送達之效力。惟當
    事人未遵循公示送達之方法，為登載新聞紙者，與當事人書
    狀未記載當事人姓名、住址之情形不同。本件抗告人縱未依
    原審法院通知，將應送達予相對人之言詞辯論期日通知書等
    文書之公示送達公告，登載於海外版新聞紙及陳報法院，僅
    不生言詞辯論期日通知書等文書合法送達予相對人效力；惟
    本案訴訟是否因此而無法續行？原審法院是否不得展延期日
    ，並令抗告人補正登載新聞紙？可否逕認抗告人之訴即係不
    合法且無法補正？均非無再為研求餘地。原審法院未遑詳加
    審酌，逕予駁回抗告人之訴，尚有未洽；抗告意旨指摘原裁
    定不當，求予廢棄非無理由，應由本院將原裁定廢棄，並發
    回由原審法院另為妥適之處理。
四、據上論結，本件抗告為有理由，依民事訴訟法第四百九十二
    條，裁定如主文。
中    華    民    國   100    年    12    月    13    日
                  民事第二庭    審判長法  官  陳 光 秀
                                      法  官  莊 俊 華
                                      法  官  李 文 賢
上為正本係照原本作成。
本裁定除以適用法規顯有錯誤為理由外，不得再抗告。如提再抗
告，應於收受送達後十日內向本院提出再抗告狀（須附繕本），
並繳納再抗告費新台幣一千元。
提起再抗告應委任律師或具有律師資格之人之委任狀；委任有律
師資格者，另應附具律師資格證書及釋明委任人與受任人有民事
訴訟法第466條之1第1項但書或第2項所定關係之釋明文書影本。
中    華    民    國    100    年    12    月    13   日
                                      書記官  尤 乃 玉
【附註】
民事訴訟法第495條之1第2項準用同法第466條之1第1、2項規定
：
(1)對於第二審判決上訴，上訴人應委任律師為訴訟代理人。但上
  訴人或其法定代理人具有律師資格者，不在此限。
(2)上訴人之配偶、三親等內之血親、二親等內之姻親，或上訴人
  為法人、中央或地方機關時，其所屬專任人員具有律師資格並
  經法院認為適當者，亦得為第三審訴訟代理人。
民事訴訟法第466條之2第1項：
  上訴人無資力委任訴訟代理人者，得依訴訟救助之規定，聲請
  第三審法院為之選任律師為其訴訟代理人。